【裁判字號】    89,連小,3
【裁判日期】    900130
【裁判案由】    給付貨款
【裁判全文】
福建金門地方法院民事判決                            八十九年度連小字第三號
    原      告
    即反訴被告   佳駿實業有限公司
    法定代理人   甲○○
    被      告   乙○○○○○營造廠
    即反訴原告
右當事人間請求給付貨款事件，本院判決如左：
    主    文
被告應給付原告新台幣玖萬捌仟玖佰柒拾貳元，及自民國八十九年九月二十二日起至
清償日止，按週年利率百分之五計算之利息。
訴訟費用新台幣壹仟參佰捌拾元由被告負擔。
反訴原告之反訴駁回。
反訴訴訟費用新台幣壹仟零伍拾元由反訴原告負擔。
    事    實
甲、原告方面：
壹、聲明：
  一、本訴部分：被告應給付原告新台幣（下同）九萬八千九百七十二元，及自支付
      命令送達翌日即民國（下同）八十九年九月二十二日起至清償日止，按週年利
      率百分之五計算之利息。
  二、反訴部分：反訴原告之訴駁回。
貳、陳述：
  一、被告於八十七年七月至同年十二月間口頭向原告訂購白馬摩天石、白馬壁磚及
      高世紀壁磚等包含線板打包費用，共計九十六萬零九百九十九元，伊均依約分
      別於八十七年七月十五日、八月十八日、九月二十二日、十月二日、十月二十
      二日、十月二十九日及十二月十八日，將上開貨物運送至被告位於連江縣介壽
      國中工地，已經被告收受使用。惟上開貨款九十六萬九百九十九元，扣除被告
      已給付八十六萬二千二十七元，餘款九萬八千九百七十二元被告仍未給付，經
      伊多次催討，猶置之不理，爰依買賣契約之法律關係，求為判決如聲明所示。
  二、對於被告抗辯及反訴部分之陳述：
      (1)否認被告抗辯雙方有對上開磁磚每片單價約定為一元六角，應是二元六角。
        被告是因怕其所承包介壽國中工程延誤，招致違約罰款，在無磁磚貨源下，
        才轉向伊訂貨，且被告分別簽發票號0000000號、到期日八十七年十
        月十七日、金額二十三萬三千五百七十元；票號二三三二０九號、到期日八
        十七年十月十七日、金額四十七萬八千四百五十七元；票號0000000
        、到期日八十八年二月二十七日、金額十五萬元支票三紙，並表明保留上開
        貨款一成，俟工地完工後付清餘款，若被告對於伊所提供之磁磚單價價格有
        疑義，豈有自付上開金額之理。
      (2)被告抗辯伊應予八十七年七月二十九日前交貨完畢，卻遲至同年十月二十日
        始交訖，致所承攬介壽國中因工期延誤，遭業主罰款八萬四千一百二十七元
        等語，事實上因被告分數次訂貨，而伊業均如期交貨，有出貨單可憑，此部
        分之罰款係被告施工能力之問題，焉有要求原告負擔其自誤工期罰款之理由
        。
參、證據：提出請款單六張、收款對帳單二張及存證信函一件（以上均為影本）為證
    。
乙、被告方面：
壹、聲明：
  一、本訴部分：原告之訴駁回。
  二、反訴部分：反訴被告應給付反訴原告十萬四千八百八十元。
貳、陳述：
  一、伊雖先行給付原告貨款八十六萬二千二十七元，惟兩造口頭約定買賣契約（含
      其中 5.5X11.8規格磁磚每片單價應為1.6元計算）應為八十四萬一千二百七十
      四元，原告竟主張貨品單價為二元六角，原告已經超收二萬七百五十三元，爰
      依不當得利請求返還。
  二、原告原應予八十七年七月二十九日前交貨完畢，卻遲至同年十月二十日方行交
      訖，致伊逾期罰款損失八萬四千一百二十七元，原告未依債務之本旨而為給付
      ，顯為不完全給付，自應對被告所受之損害負賠償責任。
參、證據：提出黃長美建築師事務所工程預算表一份為證。
    理    由
壹、本訴部分：
一、原告起訴主張：被告於八十七年七月至同年十二月間口頭向原告訂購白馬摩天石
    、白馬壁磚及高世紀壁磚等包含線板打包費用，共計九十六萬九百九十九元，伊
    均依約分別於八十七年七月十五日、八月十八日、九月二十二日、十月二日、十
    月二十二日、十月二十九日及十二月十八日，將上開貨物運送至被告位於連江縣
    介壽國中工地，已經被告收受使用。惟上開貨款九十六萬九百九十九元，扣除被
    告已給付八十六萬二千二十七元，餘款九萬八千九百七十二元被告仍未給付，經
    伊多次催討，猶置之不理。被告對於其向原告購買九十六萬九百九十九元磁磚，
    並先支付部分款項，餘款九萬八千九百七十二元尚未給付之事實並不爭執，惟以
    訂貨當時口頭約定磁磚每片單價為一元六角計算，事實業已付清上開款項，原告
    並超收二萬七百五十三元等語，資為抗辯。
二、原告主張被告向原告訂購上開磁磚，餘款九萬八千九百七十二元被告仍未給付之
    事實，業據提出請款單六張、收款對帳單二張為證，被告亦不爭執，自堪信為真
    實。被告辯稱兩造約定磁磚每片單價為一元六角，是本件首應審認者，乃兩造是
    否有口頭約定之情？
三、按請求履行債務之訴，原告就其所主張債權發生原因之事實，固有舉證之責任，
    若被告自認此項事實而主張該債權已因清償而消滅，則清償之事實，應由被告負
    舉證之責任，此觀民事訴訟法第二百七十七條之規定自明，最高法院二十八年上
    字第一九二０號判例可供參照。本件被告既主張與原告之買賣契約就磁磚單價約
    定為一元六角，而非二元六角，並以此為由主張清償，且原告超收款項應返還，
    揆之前開最高法院判例意旨，被告自應就磁磚每片單價約定一元六角之事實，負
    舉證之責。惟查：(1)原告持有被告分別簽發票號0000000號、到期日八十
    七年十月十七日、金額二十三萬三千五百七十元；票號二三三二０九號、到期日
    八十七年十月十七日、金額四十七萬八千四百五十七元；票號0000000、
    到期日八十八年二月二十七日、金額十五萬元支票三紙，金額共計八十六萬二千
    二十七元，並表明保留上開貨款一成，俟工地完工後付清餘款，此為被告所不爭
    執，原告之舉證責任已盡。(2)被告主張系爭磁磚每片單價為一元六角之情，固提
    出黃長美建築師事務所工程預算表一份為憑，然此工程預算表為一般工程招標估
    價所用，乃承包商（被告）與業主（介壽國中）之約定，並不存在承包商與其因
    施工所需材料訂貨廠商（原告）間，兩者為不同之契約關係，並不能以此推論本
    件兩造口頭之約定為一元六角。(3)又參，若被告對於原告所提供之磁磚單價價格
    有疑義，主張金額應是八十四萬一千二百七十四元，焉有先行支付八十六萬二千
    二十七元，超過被告所認定之八十四萬一千二百七十四元之理？顯與常情不符，
    況被告尚乏確切之證據可資證明，兩造曾就磁磚每片單價有口頭約定為一元六角
    ，是以，被告上開之抗辯，自屬無據。
四、從而，原告本於買賣之法律關係，請求被告給付九萬八千九百七十二元，及自支
    付命令送達翌日即八十九年九月二十二日起至清償日止，按週年利率百分之五計
    算之利息，為有理由，應予准許。。
貳、反訴部分：
一、本件反訴原告主張：伊雖先行給付反訴被告貨款八十六萬二千二十七元，惟兩造
    口頭約定買賣契約（含其中 5.5X11.8規格磁磚單價應為1.6元計算）應為八十四
    萬一千二百七十四元，反訴被告竟主張貨品單價為二元六角，反訴被告已經超收
    二萬七百五十三元，爰依不當得利請求返還。又反訴被告原應予八十七年七月二
    十九日前交貨完畢，卻遲至同年十月二十日方行交訖，致伊逾期罰款損失八萬四
    千一百二十七元，反訴被告未依債務之本旨而為給付，顯為不完全給付，自應對
    伊所受之損害負賠償責任。反訴被告則以：伊並無與返訴原告就磁磚單價有一元
    六角約定之情，且上開磁磚均如期交貨並為反訴原告所使用等語為辯。
二、經查：反訴原告主張反訴被告違反債務履行之本旨，與返訴原告所受損害間有因
    果關係一節，經本院審理結果認為反訴原告未能提出確切證據可之證明，業如前
    述，則反訴原告請求反訴被告給付十萬四千八百八十元之損害賠償，亦屬無據，
    為無理由，應予駁回。
參、據上論結，本件原告之訴為有理由，反訴原告之反訴為無理由，依民事訴訟法第
    七十八條、第四百三十六條之十九，判決如主文。
中    華    民    國      九十      年      一      月        三十      日
                                    福建金門地方法院連江簡易庭
                                            法  官  吳  振  富
右為正本係照原本作成。
如對於本判決上訴須於判決送達後廿日內向本院提出上訴狀。
上訴內應記載上訴理由，表明下列各款事項：
一、原判決所違背之法令及其見體內容。
二、依訴訟資料可認為原判決有違背法令之見體事實。
中    華    民    國      九十      年      一      月        三十      日
                                            書記官  林  仁  泰


司法院資訊處製作；財團法人民間司法改革基金會備份。
